【裁判字號】    95,交訴,21
【裁判日期】    951229
【裁判案由】    肇事遺棄罪等
【裁判全文】
臺灣桃園地方法院刑事判決              95年度交訴字第21號
公  訴  人  臺灣桃園地方法院檢察署檢察官
被      告  乙○○
選任辯護人  陳萬發律師
上列被告因肇事遺棄罪等案件，經檢察官提起公訴（95年度偵緝
字第55號），被告於準備程序進行中為有罪之陳述，經本院合議
庭裁定由受命法官獨任進行簡式審判程序後，檢察官聲請改依協
商程序而為判決，本院判決如下：
    主      文
乙○○從事業務之人，因業務上之過失致人於死，處有期徒刑陸
月，如易科罰金，以銀元參佰元即新臺幣玖佰元折算壹日；又駕
駛動力交通工具肇事，致人死亡而逃逸，處有期徒刑陸月，如易
科罰金，以銀元參佰元即新臺幣玖佰元折算壹日。應執行有期徒
刑拾月，如易科罰金，以銀元參佰元即新臺幣玖佰元折算壹日。
緩刑參年。
    事實及理由
一、本件被告乙○○所犯係死刑、無期徒刑或最輕本刑為3 年以
    上有期徒刑以外之罪，其於準備程序中就被訴事實為有罪之
    陳述，經本院告知簡式審判程序之旨，並聽取公訴人、被告
    及其辯護人之意見後，爰依刑事訴訟法第273 條之1 第1 項
    規定合議裁定由受命法官獨任進行簡式審判程序，合先敘明
    。
二、本件犯罪事實及證據，均引用臺灣桃園地方法院檢察署檢察
    官起訴書之記載（如附件）。惟起訴書關於「94年7 月6日
    」之記載，均應更正為「92年7 月6 日」；並應增列被告於
    本院審理時之自白及鑑識照片27幀為證據。
三、本件經檢察官徵得告訴人即被害人之父甲○○同意後，與被
    告於審判外達成協商之合意且被告已認罪，其合意內容為：
    被告就其所犯業務過失致人於死罪及肇事逃逸罪，分別願受
    科刑範圍均為有期徒刑6 月，並願受應執行有期徒刑10月之
    宣告。經查：上開協商合意並無刑事訴訟法第455 條之4 第
    1 項所列情形，檢察官聲請改依協商程序而為判決，本院爰
    不經言詞辯論，於協商合意範圍內為協商判決。
四、新舊法之比較適用：
    1.查被告行為後，於94年2 月2 日修正公布之刑法部分條文
      ，業於95年7 月1 日施行。而行為後法律有變更者，適用
      行為時之法律，但行為後之法律有利於行為人者，適用最
      有利於行為人之法律，修正後刑法第2 條第1 項定有明文
      ，此條規定乃與刑法第1 條罪刑法定主義契合，而貫徹法
      律禁止溯及既往原則，係規範行為後法律變更所生新舊法
      律比較適用之準據法，是刑法第2 條本身雖經修正，但刑
      法第2 條既屬適用法律之準據法，本身尚無比較新舊法之
      問題，應一律適用裁判時之現行刑法第2 條規定以決定適
      用之刑罰法律，先予辨明。又以本次刑法修正之比較新舊
      法，應就罪刑有關之共犯、未遂犯、想像競合犯、牽連犯
      、連續犯、結合犯，以及累犯加重、自首減輕暨其他法定
      加減原因（如身分加減）與加減例等一切情形，綜其全部
      罪刑之結果而為比較，有最高法院95年度第8 次刑庭會議
      決議可資參照。與本案相關之修正如下：
      (1)修正前刑法第33條第5 款規定：「罰金：1 元以上。」
        修正後同條款則規定：「罰金：新臺幣1,000 元以上，
        以百元計算之。」另95年6 月14日修正公布刑法施行法
        第1 條之1 規定：「中華民國94年1 月7 日刑法修正施
        行後，刑法分則編所定罰金之貨幣單位為新臺幣（第1
        項）。94年1 月7 日刑法修正時，刑法分則編未修正之
        條文定有罰金者，自94年1 月7 日刑法修正施行後，就
        其所定數額提高為30倍。但72年6 月26日至94年1 月7
        日新增或修正之條文，就其所定數額提高為3 倍（第2
        項）。」現行刑法中，有關於罰金刑之計算單位及處罰
        之規定已有修正，自屬法律變更。
      (2)修正前刑法第41條規定：「犯最重本刑為5 年以下有期
        徒刑以下之刑之罪，而受6 個月以下有期徒刑或拘役之
        宣告，因身體、教育、職業、家庭之關係或其他正當事
        由，執行顯有困難者，得以1 元以上3 元以下折算1 日
        ，易科罰金。但確因不執行所宣告之刑，難收矯正之效
        ，或難以維持法秩序者，不在此限（第1 項）。併合處
        罰之數罪，均有前項情形，其應執行之刑逾6 月者，亦
        同（第2 項）。」修正後該條則為：「犯最重本刑為5
        年以下有期徒刑以下之刑之罪，而受6 個月以下有期徒
        刑或拘役之宣告者，得以新臺幣1 千元、2 千元或3 千
        元折算1 日，易科罰金。但確因不執行所宣告之刑，難
        收矯正之效，或難以維持法秩序者，不在此限（第1 項
        ）。前項規定於數罪併罰，其應執行之刑未逾6 月者，
        亦適用之（第2 項）。」以修正前之規定，較有利於被
        告。
      (3)被告行為時刑法第51條規定：「數罪併罰，分別宣告其
        罪之刑，依左列各款定其應執行者：」其中第5 款規定
        ：「宣告多數有期徒刑者，於各刑中之最長期以上，各
        刑合併之刑期以下，定其刑期。但不得逾20年。」修正
        後刑法第51條第5 款規定：「宣告多數有期徒刑者，於
        各刑中之最長期以上，各刑合併之刑期以下，定其刑期
        。但不得逾30年」比較結果，修正後刑法並非較有利於
        行為人。
    2.綜合上述各條文修正前、後之比較，揆諸前揭最高法院決
      議及修正後刑法第2條第1項前段、後段規定之「從舊、從
      輕」原則，自應全部適用被告行為時之法律，即修正前刑
      法之相關規定予以論處。
    3.另依最高法院95年第8 次刑事庭會議決議：「犯罪在新法
      施行前，新法施行後，緩刑之宣告，應適用新法第74條之
      規定。」
五、應適用之法條：刑事訴訟法第273 條之1 第1 項、第455 條
    之4 第2 項、第455 條之8 、第454 條第2 項，修正後刑法
    第2 條第1 項前段，行為時刑法第276 條第2 項，刑法第
    185 條之4 ，修正前刑法第41條第1 項前段、第2 項、第51
    條第5 款，修正後刑法第74條第1 項第1 款，刑法施行法第
    1 條之1 第1 項、第2 項前段，修正前罰金罰鍰提高標準條
    例第2 條。
六、本判決除有刑事訴訟法第455 條之4 第1 項第1 款、第2 款
    、第4 款、第6 款、第7 款所定情形之一，或違反同條第2
    項規定者外，不得上訴。
七、如有前項得上訴之情形者，得自收受判決送達之日起10日內
    ，向本院提出上訴書狀，上訴於第二審法院。
八、本案經檢察官董良造到庭執行職務。
中    華    民    國    95    年    12    月    29    日
                  刑事第十二庭法  官  江俊彥
以上正本證明與原本無異。
                              書記官  施春祝
中    華    民    國    95    年    12    月    29    日
附錄本案論罪科刑法條全文：
中華民國刑法第276條
因過失致人於死者，處二年以下有期徒刑、拘役或二千元以下罰
金。
從事業務之人，因業務上之過失犯前項之罪者，處五年以下有期
徒刑或拘役，得併科三千元以下罰金。
中華民國刑法第185條之4
駕駛動力交通工具肇事，致人死傷而逃逸者，處六月以上五年以
下有期徒刑。


司法院資訊處製作；財團法人民間司法改革基金會備份。
